【裁判字號】    90,上訴,557
【裁判日期】    900523
【裁判案由】    偽證
【裁判全文】
臺灣高等法院刑事判決                              九十年度上訴字第五五七號
    上  訴  人
    即  被  告  乙○○
右上訴人因偽證案件，不服臺灣板橋地方法院八十九年度訴字第一七九三號，中華民
國八十九年十二月十三日第一審判決（起訴案號：臺灣板橋地方法院檢察署八十七年
度偵字第二四二五０號）提起上訴，本院判決如左：
    主  文
上訴駁回。
    事  實
一、乙○○（起訴書誤載為楊秀「楨」）明知於民國八十五年三月六日，經謝菁菲（
    所涉詐欺取財罪嫌部分，原審另案審理）帶領，前往甲○○（所涉詐欺取財罪部
    分，業經臺灣板橋地方法院判處有期徒刑三月確定）在臺北縣樹林鎮○○路五五
    四號經營之嘉輝材料行，實際上並無修車之情事，卻刷卡新臺幣（下同）七萬二
    千元，用以償還積欠謝菁菲之本息。嗣甲○○經臺灣板橋地方法院以八十六年度
    易字第五０九七號詐欺等案件審理，謝菁菲竟於該院傳喚乙○○於八十六年十月
    二日到庭作證前之一、二日，在位於基隆市○○路之書誠書店內，以甲○○因身
    懷六甲，為免其身陷囹圄為由，要求乙○○出庭證稱該筆七萬二千元，係修車費
    而非用以清償利息。詎乙○○於該院八十六年十月二日下午四時許在臺灣板橋地
    方法院庭訊時，以證人之身分到庭作證，對於甲○○有無以不實之簽帳單佯充客
    戶實際消費之簽帳單，持向聯合信用卡中心詐取款項，致使聯合信用卡中心因而
    陷於錯誤交付款項等與案情有重要關係之事項，供前具結而虛偽證述：「（法官
    問：為何刷七萬二千元之金額？）答：謝菁菲說是伊之前修車的錢及謝菁菲本身
    在那車行也有修車的修理費，加起來的錢，˙˙˙（刷卡七萬二千元是因為修車
    關係？）是的云云。嗣乙○○在所虛偽陳述之上開案件裁判前，於八十七年三月
    十二日庭訊中，始自白未曾去過甲○○之車行修車，前揭庭訊具結之證言係不實
    等語。
二、案經甲○○告發由臺灣板橋地方法院檢察署檢察官偵查起訴。
    理  由
一、訊據被告乙○○矢口否認有何偽證之犯行，惟查被告乙○○於原審調查時固供認
    於前揭時、地，由謝菁菲帶領，並未修車而在甲○○之嘉輝材料行刷卡七萬二千
    元，因伊積欠謝菁菲十幾萬元，利息按每一萬元一百八十元至二百八十元計算，
    十天一期，當天刷七萬二千元是要付利息，並曾於八十六年十月二日，在甲○○
    被訴詐欺案件出庭擔任證人時，因應謝菁菲於出庭前一、二天，在位於基隆市○
    ○路書誠書店內之要求，證述刷卡七萬二千元是支付修車費等情屬實，惟於本院
    審理時卻矢口否認有右開被訴之偽證犯行，辯稱：伊沒有偽證，伊認為是甲○○
    被判刑後，不甘心才會這樣說的云云。經查被告乙○○曾在原審甲○○前揭被訴
    詐欺等罪嫌案件中，於八十六年十月二日在臺灣板橋地方法院庭訊時，以證人之
    身分到庭，並於供前具結而為如事實欄所載之證述乙節，經原審調取八十六年度
    易字第五０九七號甲○○被訴詐欺案件之刑事卷宗核閱屬實，並有前揭期日之訊
    問筆錄及證人結文影本各乙份附卷可稽，核與告發人甲○○指述之情節相符，亦
    為被告於原審審理時自承不諱在卷，自堪予採信。又被告乙○○於八十五年三月
    六日，在甲○○經營之嘉輝材料行所刷卡之七萬二千元，確係用以償還積欠謝菁
    菲之本息，而非支付修車費用等情，亦經該院八十六年度易字第五０九七號刑事
    判決及本院八十七年度上易字第四四一０號刑事確定判決一致確認無訛，有上開
    案號之判決書影本二份在卷可按，且被告乙○○初於八十六年三月七日檢察官訊
    問時即證稱：伊與林榮佳（被告之女）從未去嘉輝材料行修理過車子或買材料，
    去嘉輝材料行純粹係支付利息給謝菁菲、楊榮生夫婦，˙˙˙（提示修車明細表
    ，是否為修車之資料？）全係偽造的等語（見八十六年度偵字第五七二號偵查卷
    第五十六頁背面），是以依被告上揭偵查中之供述，被告顯已明知其於甲○○之
    嘉輝材料行所刷卡七萬二千元，係支付積欠謝菁菲之利息，惟嗣於原審八十六年
    十月二日庭訊時，卻附和謝菁菲事先之要求，供前具結而為該筆費用係修車款之
    不實證述，足徵被告明知為不實之事項，故為虛偽陳述之犯意至臻明確，且此不
    實事項陳述之內容，足以影響法院認定甲○○有無詐欺取財之犯行，自屬案情有
    重要關係之事項，應無疑義，又證人一經違背具結義務，就案情重要關係之事項
    ，為虛偽之陳述，即構成偽證罪，不因該項證言有無採取及其作證案件是否因被
    害人撤回，法院有無採為基礎，而受影響（最高法院七十六年度臺上字第五二五
    二號判決採同一見解，可資參照），故被告於本院審理時空言否認有偽證之犯行
    ，並無可採信。從而本件事證明確，被告犯行堪以認定，應予依法論科。
二、按刑法第一百六十八條規定，證人依法作證時，對案情有重要關係之事項，為虛
    偽之陳述，應負偽證罪責，而所謂「虛偽之陳述」，係證人對於所知實情故作與
    真正之事實相悖之陳述，而該陳述足以陷偵查或審判於錯誤之危險，至案情有重
    要關係之事項，係指該事項之有無，足以影響裁判之結果者而言。本件被告乙○
    ○係証人，於執行審判職務之公署審判時就案情有重要關係之事項，供前具結而
    為虛偽陳述，核被告所為，係犯刑法第一百六十八條之偽證罪。又被告於其所虛
    偽陳述之甲○○被訴詐欺等案件裁判確定前自白，應依刑法第一百七十二條之規
    定，減輕其刑。
三、原審以被告之罪證明確，援引刑法第一百六十八條、第一百七十二條之規定，審
    酌被告曾於八十六年四月二日因詐欺案件，經臺灣臺北地方法院判處有期徒刑五
    月，嗣經臺灣高等法院於八十七年三月五日駁回上訴而判決確定，並於八十八年
    四月五日執行完畢（未構成累犯），有臺灣高法院檢察署刑案紀錄簡覆表乙份在
    卷可參，及其犯罪之動機、目的、手段、虛偽證述有使裁判陷於錯誤之危險，及
    初於該院調查時尚知坦承犯行，卻於審理時翻異前供而矢口否認犯行之態度等一
    切情狀，量處有期徒刑四月。經核其認事用法並無不合，量刑亦稱妥適。本件被
    告上訴仍執前詞以伊無偽證之意思云云，指摘原審判決不當，為無理由，應予駁
    回。
四、謝菁菲於八十六年十月二日前之一、二日，在位於基隆市○○路之書誠書店內，
    以甲○○因身懷六甲，為免其身陷囹圄為由，要求被告乙○○為前揭已論罪科刑
    之偽證犯行，其所為不無涉犯教唆偽證之罪嫌，惟此部分因未據公訴人提起公訴
    ，本院無從併予審究，應由公訴人另行偵處，附予敘明。
據上論斷，應依刑事訴訟法第三百六十八條，判決如主文。
本案經檢察官覃正祥到庭執行職務。
中      華      民      國      九十      年      五      月  二十三    日
                              台灣高等法院刑事第二庭
                                  審判長法  官  蔡  長  溪
                                        法  官  楊  貴  志
                                        法  官  林  俊  益
右正本證明與原本無異。
如不服本判決應於收受送達後十日內向本院提出上訴書狀，其未敘述上訴之理由者並
得於提起上訴後十日內向本院補提理由書。
                                        書記官  陳  明  琴
中    華民    國     九十     年         五   月    二十三        日
附錄本判決論罪科刑法條全文：
刑法第一百六十八條
  於執行審判職務之公署審判時或於檢察官偵查時，證人、鑑定人、通譯於案情有重
  要關係之事項，供前或供後具結，而為虛偽陳述者，處七年以下有期徒刑。


司法院資訊處製作；財團法人民間司法改革基金會備份。
